【裁判字號】    95,訴,4
【裁判日期】    950605
【裁判案由】    損害賠償
【裁判全文】
臺灣士林地方法院民事判決                 95年度訴字第4號
原      告  丙○○
被      告  乙○○○
上列當事人間損害賠償事件，本院於95年5 月22日言詞辯論終結
，判決如下：
    主  文
原告之訴及假執行之聲請均駁回。
訴訟費用由原告負擔。
    事實及理由
一、原告起訴主張：被告於民國93年1 月14曰22時55分酒後駕DS
    -289 5號自小客車，在台北縣淡水鎮○○○路63巷口，完全
    未剎車，直接衝撞前方等待綠燈由原告所駕9108-DF 自小客
    車，致原告所有9108-DF 自小客車後車廂及底盤嚴重凹陷歪
    曲。（一）被告明知無照，又恣意酒駕肇事，置別人生死於
    不顧，犯意確鑿，可謂累犯，如是側撞，原告性命恐將難保
    ，更可能使一個正常家庭破碎，故請求懲罰性賠償20萬元。
    （二）原告所屬車輛新購5 個多月，卻遭此橫禍，根本無法
    恢復損害發生前之新車狀態，尾端之車廂、車架，橫直樑均
    嚴重變形扭曲，經切斷補接，其原有鋼質硬度，會產生硬度
    不足軟化現象，而其中之原間隙距離，隨撞擊力道改變走位
    ，所產生的誤差，於車輛驅動時，會造成偏移現象，姑且不
    論上述狀況。原告逢此新車修修補補，新車竟於一夕之間，
    淪為中古車，與新車價差距達25萬元之距，有四維汽車商行
    及台北市汽車商涂同業公會函可證，原告得請求差價損失25
    萬元。（三）原告因經濟能力有限，無法次更新添購新車，
    每天開車均為車況擔心，惟有意外發生，造成精神上莫大負
    擔，致有憂鬱狀態病症，故請求損失慰問金5 萬元。（四）
    另修繕期間，生活作息，深受影響，包括上、下班，接送小
    孩上、下學，採購生活用品，訪友、個人之長跑訓練、路跑
    比賽（原告為馬拉松暨超馬國手，現為超馬允保持人）等所
    需交通費用71,800元。為此本於侵權行為之法律關係提起本
    訴，請求被告賠償571,800 元。並聲明：求被告應賠償原告
    571,800 元，及自起訴狀繕本送達之翌日起至清償日止，按
    年利率百分之五計算之利息。原告願供擔保請准宣告假執行
    。
二、被告則以：損害賠償之方法，以回復原狀為原則，金錢賠償
    為例外，且損害賠償，應以填補債權人所受損害及所失利益
    為限。且損害賠償之債，以有損害之發生及有責任原因之事
    實，並二者之間，有相當因果關係為成立要件，故原告所主
    張告損害賠償之債，如不合於此項成立要件者，即難謂有損
    害賠償請求權存在。又懲罰性違約金以當事人有特別訂定者
    始足當之。有關因被告之過失肇致原告之9107-DF 車輛受損
    乙節，被告並不否認，惟原告受損之車輛已經其所屬之統一
    安聯產物保險股份有限公司修護，被告且已支付該公司全部
    之修復費用10萬元，有和解書及付款之支票2 紙可證，原告
    於刑事附帶民事訴訟起訴狀亦自承，是被告已依法履行損害
    賠償之回復原狀責任完畢，原告復事請求，並無理由。至原
    告提出之四維汽車商行鑑定報告，其從事鑑定者之專業資格
    不明，鑑價能力有待商榷，該書面意見並無證據力，另原告
    提出之95年2 月台北市汽車商業同業公會函，並未具體說明
    事發修復當時，該車究係何等價值，且未敘明新舊零件之折
    舊，故亦無證力，原告所提折舊損失25萬元，並無依據。又
    侵權行損害賠償之範圍，以填補所失損害及所失利益為限，
    賠償之範圍並不包括懲罰性賠償，且懲罰性賠償之債與本件
    責任原因間並無任何因果關係，且原、被告雙方並無任何契
    約上懲罰金之約定，原告請求懲罰性賠償20萬元，於法無據
    。又侵害財產權不得請求慰撫金，原告主張車子受損，為財
    產之損害，法律並無得請求慰撫金之明文。且原告未對其憂
    鬱症之精神損害提出佐證，亦不能證明該害與被告行為間有
    相當因果關係，其請求慰撫金5 萬元，並無理由。並聲明：
    請求判決駁回原告之訴及執行之聲請；如受不利判決，願供
    擔保請宣告免為假執行。
三、本件被告經合法通知，未於言詞辯論期日到場，核無民事訴
    訟法第386 條所列各款情形，爰依原告之聲請，由其一造辯
    論而為判決。
四、經查：（一）本件原告起訴請求被告應負侵權行為損害賠償
    責任，係以原告所駕9108-DF 自小客車，遭被告無照、酒後
    、過失駕駛DS -2895號自小客車自後衝撞致後車廂及底盤嚴
    重凹陷，雖修護後，其價值減損25萬元，而請求價值減少之
    損失25萬元、懲罰性賠償20萬元、精神慰撫金5 萬元，車輛
    送修增加交通費支出71,800元，合計571,800 元，是本件原
    告係基於財產權被侵害而提起之侵權行為損害賠償之訴，合
    先敘明。（二）按因故意或過失，不法侵害他人之權利者，
    負損害賠償責任。又不法毀損他人之物者，被害人得請求賠
    償其物因毀損所減少之價額。民法第184 條第1 項、第196
    條亦分別定有明文。是以車輛所有權人對於因過失撞損其所
    有車輛之侵權行為人，固得請求損害賠償，惟必以該車輛之
    所有權人始有權利提起此損害賠償之訴，若非車輛所有權人
    對於毀損該車輛之人請求害賠償，應認為欠缺權利保護要件
    ，不予准許。而查，本件原告所駕遭被告過失撞損之車號91
    08 -DF自小客號，係屬原告之妻周淑玲所有，此有原告提出
    之該車之行車執照、誠隆汽車股份有限公司北投廠修車單、
    證人即統一安聯產物保險股份有限公司承辦人員甲○○提出
    之該公司車險理賠及追償計算書、汽車出險通知書、誠隆公
    司北投服務廠價單等影本在卷可稽，復為原告所不爭執，是
    本件原告並非上開受損車輛之所有人，至為明確。然則，本
    件原告即非該車輛之所有權人，其並無車輛所有權之權利受
    損之事實，甚為明確。又受撞車輛送修期間，車輛所有人本
    人因不能使用該車輛，或受有因不能使用之損失，惟應僅限
    於車輛所有人如得請求此損失，若非車輛所有人，僅係車輛
    所有人之家屬，其使用該車輛係屬反射利益，並不得對撞毀
    車輛之侵權行人請求此因不能使用車輛之損失。本件原告就
    屬他人即周淑玲所有車輛受毀損之結果對被告提起本件侵權
    行為損害賠償之訴，請求被告賠償車輛價值減損25 萬 元及
    因不能使用該受撞車輛而增加之交通費支出71,800元，揆諸
    前開說明，即屬欠缺權利保護要件，為無理由，應予駁回。
    （三）又按侵害財產權之損害，法律並無得請求慰撫金之明
    文。本件原告既非上開受損車輛之所有權人，依法不得以財
    產所有權人之地位請求該車輛受損之損害及不能使用該車而
    增加之交通費支出，已如前述，乃原告同時請求精神慰撫金
    5 萬元，亦屬於法無據，不應准許。（四）又損害賠償，除
    法律另有規定或契約另有訂定外，應以填補債權人所失損害
    及所失利益為限，民法第216 條定有明文。又損害賠償之債
    ，以有損害之發生及有責任原因之事實，並二者之間，有相
    因果關係成立要件，故原告所主張損害賠償竇，如不合於此
    項成立要件者，即難謂有損害賠償請求權存在，最高法院著
    有48年台北字第481 號判例可稽。而查侵權行損害賠償之範
    圍，以填補所受損害及所失利益為限，已如前述，而酒後駕
    駛、無照駕駛等違反道路交通安全處罰條例之違規行為，政
    府機關固得依法科以罰鍰等行政處罰，惟於民事法方面，則
    無規定，其無照、酒駕肇致撞毀他人車輛者，應對受撞之車
    輛駕駛人負給付懲罰性賠償責任之規定。本件原告請求被告
    懲罰性20萬元，亦屬於法無據，不應准許。
五、綜上，本件原告基於侵權行之法律關係，請求被告賠償571,
    800 元（含車輛價值減損25萬元，懲罰性賠償20萬元、慰撫
    金5 萬元及增加生活支出等71,800元）及自起訴狀繕本送達
    翌日起至清償日止，按年息百分之五計算之利息，為無理由
    ，應予駁回。
六、兩造其餘攻擊防禦方法及主張與所提證據於本院所為上開判
    斷不生影響，爰一逐一論列，附予敘明。
七、原告受敗訴判決，其假執行之聲請即失所依附據，應併予駁
    回。
八、據上論結，本件原告之訴為無理由，依民事訴訟法第385 條
    第1 項前段、第78條，判決如主文。
中    華    民    國    95    年    6     月    5     日
                  民事第一庭  法  官  洪舜帆
以上正本證明與原本無異。
如對本判決上訴須於判決送達後20日內向本院提出上訴狀。
中    華    民    國    95    年    6     月    12    日
                              書記官  陳香君


司法院資訊處製作；財團法人民間司法改革基金會備份。
